臺灣新北地方法院刑事判決　　　　　　 110年度原易字第57號
公　訴　人　臺灣新北地方檢察署檢察官
被　　　告　李國琨
被　　　告　蔡李享
選任辯護人　吳仁華律師（法律扶助）
上列被告因妨害名譽案件，經檢察官提起公訴（110 年度偵字第
14060 號），被告蔡李享於準備程序中就起訴事實為有罪之陳述
，被告李國琨雖否認部分犯罪，惟本案為刑事訴訟法第376 條第
1項第1款之案件，由受命法官獨任進行審判程序，本院判決如下
：
    主    文
李國琨犯公然侮辱罪，處罰金伍仟元，如易服勞役，以新臺幣壹
仟元折算壹日。
蔡李享犯公然侮辱罪，處罰金伍仟元，如易服勞役，以新臺幣壹
仟元折算壹日。
    事    實
一、李國琨、蔡李享於民國110 年1 月8 日下午1 時許，在新北
    市○○區○○街0 號1 樓阿肥鮮蚵大腸麵線小吃店（下稱本
    案小吃店) 門口，洽談本案小吃店營業相關事宜，因意見歧
    異產生言語衝突，李國琨竟基於公然侮辱之犯意，在不特定
    多數人可共見共聞之處所，接續以「幹你娘機掰」、「操你
    媽機掰」、「操你媽機掰毛」之言語辱罵蔡李享。
二、蔡李享於前開衝突後，基於公然侮辱之犯意，於110 年1 月
    15日、同年月24日，接續於臉書社群網站（下稱臉書）「我
    是永和人」之公開社團內，以「李享」名稱發表「欺負人家
    越南老闆娘不可以賣臭豆腐，衛生局也來了完全合規，我跟
    牠溝通還推傷我，有這種惡人，也報警了，還敢說再賣臭豆
    腐就再拿刀進來趕人，法律怎麼治牠啊？」之文字，並張貼
    含李國琨影像之照片，且於同年月15日，在前開貼文下方留
    言「牠就是禽獸不如」回覆網友留言。
三、案經李國琨訴由新北市政府警察局永和分局報告及蔡李享訴
    請臺灣新北地方檢察署檢察官偵查後起訴。
    理  由
一、按被告以外之人於審判外之言詞或書面陳述，除法律有規定
    者外，不得作為證據；被告以外之人於審判外之陳述，雖不
    符刑事訴訟法第159 條之1 至第159 條之4 之規定，而經當
    事人於審判程序同意作為證據，法院審酌該言詞陳述或書面
    陳述作成時之情況，認為適當者，亦得為證據；當事人、代
    理人或辯護人於法院調查證據時，知有第159 條第1 項不得
    為證據之情形，而未於言詞辯論終結前聲明異議者，視為有
    前項之同意，刑事訴訟法第159 條第1 項、第159 條之5 分
    別定有明文。本案以下所引之證據，檢察官、被告李國琨、
    被告蔡李享及其辯護人均同意做為證據（見本院卷第69至72
    頁），且檢察官、被告李國琨、被告蔡李享及其辯護人迄言
    詞辯論終結前未就上開證據之證據能力聲明異議（見本院卷
    第111 至118 頁），本院審酌上開證據並非公務員違法取得
    ，亦無證據力明顯過低之情形，復經本院於審判期日就上開
    證據進行調查、辯論，依法自有證據能力。
二、認定事實之依據：
  ㈠上開犯罪事實二部分，業據被告蔡李享於警詢、檢察官偵查
    及本院審理均坦承不諱，且有證人李國琨於警詢、檢察官偵
    查中之證述可佐，復有臉書頁面截圖在卷可參，足徵被告蔡
    李享前開自白與事實相符。
  ㈡被告李國琨固坦承於犯罪事實一所示時、地，出言「幹你娘
    機掰」、「操你媽機掰」、「操你媽機掰毛」辱罵蔡李享。
    惟矢口否認有何公然侮辱犯行，辯稱：因蔡李享當著伊父母
    面前講「我是你爸爸」3 次，伊生氣才講前開話語云云。
  1.被告李國琨於110 年1 月8 日下午1 時許，在本案小吃店門
    口，以「幹你娘機掰」、「操你媽機掰」、「操你媽機掰毛
    」之言語辱罵蔡李享一節，業據被告李國琨自承在卷，且有
    證人蔡李享於警詢、檢察官偵查中之證述可佐，復有勘驗筆
    錄在卷可參，前開事實，自堪認定。
  2.被告李國琨係在本案小吃店門口為上開言語，往來該處之人
    均得以共見共聞，自屬不特定多數人得以共見共聞之公然狀
    態無疑。再被告李國琨所為前開言語，依一般社會通念，均
    認攻訐他人之謾罵穢語，足使聽聞者難堪、不快，顯屬侮辱
    言論至明，被告李國琨前開舉措業已構成公然侮辱。
  3.被告李國琨雖辯稱蔡李享當著其父母面前講「我是你爸爸」
    3 次，其始為前開言語云云。然被告李國琨與蔡李享因談論
    本案小吃店營業事宜而生不快，爭執過程中，蔡李享稱其給
    被告李國琨和解機會，被告李國琨拒絕，蔡李享表示已找警
    察來，要將被告李國琨抓起來，被告李國琨質問蔡李享以為
    自己是誰，蔡李享回應「我是你爸爸啦」、「我是你爸爸啦
    」、「我是你爸爸啦」，被告李國琨旋即回稱「什麼你是我
    爸爸」。而後2 人發生肢體拉扯，遭旁人勸阻，被告李國琨
    即出言「幹你娘機掰」、「操你媽機掰」、「操你媽機掰毛
    」辱罵蔡李享等情，有勘驗筆錄在卷可按（見偵卷第105 至
    107 頁）。則蔡李享所稱「我是你爸爸啦」等語，係因於與
    被告李國琨洽談過程發生言語不快，被告李國琨質疑其立場
    ，蔡李享欲表示其立場凌駕被告李國琨所為誇大言語，蔡李
    享前開言語，並非穢語，聽聞者當知僅係誇大誑語，實無損
    對方人格，亦無任何令人難堪之處，此由被告李國琨旋即回
    應「什麼你是我爸爸」一節，即知其視前開言語顯屬無稽。
    況雙方於前開言語針鋒相對後，尚發生肢體拉扯，經旁人阻
    止，被告李國琨始以前開穢語辱罵蔡李享，益徵被告李國琨
    辱罵蔡李享並非回應蔡李享所為前開言論，二者並無關聯。
    被告李國琨前開辯解，要屬推諉之詞，自無可採。
  4.至被告李國琨與蔡李享至本案小吃店洽談之緣由、邀約情況
    ，要與被告李國琨本案犯行無涉，亦無卸被告李國琨之犯行
    ，併予敘明。
  ㈢本件事證明確，被告李國琨、被告蔡李享犯行，均堪認定。
三、核被告李國琨、被告蔡李享所為，均係犯刑法第309 條第1
    項公然侮辱罪。被告李國琨於同一時、地，接續以「幹你娘
    機掰」、「操你媽機掰」、「操你媽機掰毛」辱罵蔡李享，
    行為之獨立性極為薄弱，應視為數個舉措之接續施行；被告
    蔡李享於臉書貼文及留言，復於數日後再次貼文，其前後貼
    文、留言時間相近，貼文內容相同，應係基於單一犯意之接
    續數個動作，均應論以一罪。爰以行為人之責任為基礎，審
    酌被告李國琨、被告蔡李享不以理性方式溝通，遇有衝突即
    以言語、文字攻訐侮辱他人，自屬非是，被告蔡李享相隔數
    日二度貼文，犯罪情節較被告李國琨於同一時地出言辱罵較
    為嚴重，惟被告蔡李享犯罪後坦承犯行，尚知己非，而被告
    李國琨犯罪後一再託辭合理化自身犯行，實無可取，並衡其
    等素行、自陳之智識程度、工作家庭狀況，犯罪目的、手段
    、所生損害，及均未與對方和解，雙方身為被害人之意見等
    一切情狀，量處如主文所示之刑，並諭知易服勞役之折算標
    準。又本案被告李國琨、被告蔡李享並未與對方和解，且被
    告蔡李享係於雙方衝突後相隔數日於臉書發文，復於相隔數
    日再度發文，並非衝突當下一時失控罹犯本罪。至被告李國
    琨僅指他人之非，對自身口出穢語之舉即多所推諉，顯無檢
    討自身犯行之意。為使被告2 人對自身行止深切惕勵，本院
    認應以相當懲戒端正其身，爰不予宣告緩刑。
四、據上論斷，依刑事訴訟法第299 條第1 項前段，刑法第309
    條第1 項、第42條第3 項，刑法施行法第1 條之1 第1 項，
    判決如主文。
中    華    民    國   110    年    10    月    29    日
                  刑事第九庭  法  官  何燕蓉
上列正本證明與原本無異。
如不服本判決，應於判決送達後20日內敘明上訴理由，向本院提
出上訴狀 (應附繕本) ，上訴於臺灣高等法院。其未敘述上訴理
由者，應於上訴期間屆滿後20日內向本院補提理由書「切勿逕送
上級法院」。
                              書記官  林進煌
中    華    民    國   110    年    11    月    3     日
附錄本案論罪科刑法條全文：
中華民國刑法第309條
公然侮辱人者，處拘役或 9 千元以下罰金。
以強暴犯前項之罪者，處 1 年以下有期徒刑、拘役或 1 萬 5
千元以下罰金。